行　政　法　院　判　決　　　　　　　　　　　　　　八十七年度判字第九九七號
　　原　　　告　甲○○　　　　.
　　被　　　告　台灣汽車客運股份有限公司
右當事人間因免職事件，原告不服公務人員保障暨培訓委員會中華民國八十六年十二
月三日八六公審決字第○五一號再復審決定，提起行政訴訟，本院判決如左︰
　　主  文
原告之訴駁回。
　　事  實
緣原告係台灣汽車客運股份有限公司台中南站站務員，因詐欺案件經最高法院八十五
年度台非字第一一號以意圖為自己不法之所有，以詐術使人將本人之物交付，依刑法
第三百三十九條處有期徒刑參月確定，並未受緩刑之宣告，被告以八十五年十二月三
十一日人00－000－0－0號令予以免職，原告不服，提起復審、再復審，遞遭
決定駁回，遂提起行政訴訟，茲摘兩造訴辯意旨於次：
原告起訴意旨略謂：一、本件「免職令正本」原告至今仍未收到，該免職令並係在原
告法定假期之後，原告收到之「免職令影本」是八十六年二月十六日，但此時原告並
無公務人員懲戒法第三條規定之情事，亦非公務人員考績法第七條第一項第四款「丁
等」及公務人員考績法第十二條第一項第二款第二目「一次記二大過者」之懲處人員
。尤非依公務員懲戒法第九條第一項第一款、第二款之懲戒人員，被告未經法定程序
之免職無法定效力。二、本件免職依據「行政命令」，但憲法第一百七十二條規定，
命令與憲法或法律牴觸者無效。且憲法第十五條規定，人民之生存權、工作權及財產
權應予保障。本案原處分、復審決定、再復審決定顯有違誤等語。
被告答辯意旨略謂：原告因詐欺案經法院判處徒刑確定，未宣告緩刑或准予易科罰金
，於八十五年十一月十六日發監執行，依公務人員任用法第二十八條第三款，公務員
懲戒法第三條第三款，行政院暨所屬各級行政機關公務人員獎懲案件處理辦法第十二
條第三款暨交通事業公路人員獎懲標準表第五條第一款等相關規定，應予以免職並自
八十五年十一月十六日起生效，被告依權責規定辦理，應無不合等語。
　　理　由
按「下列人員準用本法規定．．．二、公營事業對經營政策負有主要決策責任及依法
任用之人員．．．」公務人員保障法第三十三條定有明文，查被告公司士級以上人員
係依據交通事業人員任用條例任用者，依前開規定自屬準用公務人員保障法之人員。
又依同法第十八條：「公務人員對於服務機關或人事主管機關所為之行政處分，認為
違法或不當，致損害其權利或利益者，得依本法提起復審。」及第十九條：「公務人
員不服復審機關所為之復審決定，得於收受復審決定書之次日起三十日內，向公務人
員保障暨培訓委員會提起再復審。」之規定，本案原告為被告公司士級以上人員，其
不服被告之免職處分，自得提起行政爭訟，合先明。次查公務員懲戒法第三條規定
：「公務員有左列各款情形之一者，其職務當然停止．．．三、依刑事確定判決，受
徒刑之宣告，在執行中者。」及「交通事業人員獎懲標準表」；同法第五條亦規定：
「有左列情事之一者，免職：(一)犯刑事罪經判決確定受褫奪公權之宣告或拘役以上刑
之執行者。．．．」。本案原告因詐欺案件，經最高法院八十五年度台非字第一一號
判決其意圖為自己不法之所有，以詐術使人將本人之物交付，依刑法第三百三十九條
第一項處有期徒刑參月確定，且未受緩刑或准予易科罰金之宣告，被告依前開規定予
以免職之處分，應無不合。再查行政院八十三年十一月二十一日修正發布之「行政院
暨所屬各級行政機關公務人員獎懲案件處理辦法」第八條第一項規定：「公務人員依
公務員懲戒法第三條規定，其職務當然停止者，自事實發生之日執行。」原告於八十
五年十一月十六日發監執行，則被告之免職處分自八十五年十一月十六日生效，亦無
違誤。原告以前揭事實欄所載理由，起訴主張原處分無法定效力，本件免職所依據之
行政命令，與憲法及法律牴觸，其工作與財產權應予保障云云，並無任何證據以實其
說，空言徒托，尚難憑取。至原告嗣後補具理由狀指陳其刑事案件程序有諸多瑕疵，
刑事判決違背法令，得提起非常上訴云云，惟該刑事判決業已碓定，既為兩造所不爭
，自具拘束力及既判力，原告率予質疑該判決之效力，尤非可採。一再復審決定，持
同一見解，維持被告所為之免職處分，俱無不合。原告起訴論旨，難謂為有理由，應
予駁回。
據上論結，本件原告之訴為無理由，爰依行政訴訟法第二十六條後段，判決如主文。
中    華    民    國     八十七      年      五      月     二十八      日
                    行 政 法 院 第 四 庭
                                審 判 長 評  事      曾  隆  興
                                         評  事      沈  水  元
                                         評  事      吳      仁
                                         評  事      吳  錦  龍
                                         評  事      林  家  惠
右  正  本  證  明  與  原  本  無  異
                                         法院書記官  陳  盛  信
中    華    民    國     八十七      年      五      月     二十九      日
